【裁判字號】    98,審重訴,884
【裁判日期】    980828
【裁判案由】    給付墊付款
【裁判全文】
臺灣臺北地方法院民事判決           98年度審重訴字第884號
原      告  華南商業銀行股份有限公司
法定代理人  甲○○
訴訟代理人  丁○○
被      告  三功投資股份有限公司
法定代理人  乙○○
被      告  侯西峰
            丙○○
            漢臺興業股份有限公司
上  一  人
法定代理人  丙○○
被      告  漢國實業股份有限公司
上  一  人
法定代理人  乙○○
被      告  學宇股份有限公司
            （原名：漢陽建設股份有限公司）
上  一  人
法定代理人  乙○○
上列當事人間請求給付墊付款事件，本院於民國 98年8月25日言
詞辯論終結，判決如下：
    主  文
被告三功投資股份有限公司、丙○○、漢臺興業股份有限公司、
漢國實業股份有限公司、學宇股有限公司應連帶給付原告新台幣
貳億參仟玖佰參拾萬壹仟玖佰壹拾陸元，及自民國八十七年十一
月二十六日起至清償日止，按年息百分之八點五二計算之利息，
暨逾期在六個月以內者，按上開利率百分之十，超過六個月者，
超過部分按上開利率百分之二十計算之違約金。
原告其餘之訴駁回。
訴訟費用新台幣壹佰陸拾參萬柒仟貳佰參拾玖元由被告三功投資
股份有限公司、丙○○、漢臺興業股份有限公司、漢國實業股份
有限公司、學宇股有限公司（即其中六分之五）連帶負擔，其餘
新台幣參拾貳萬柒仟肆佰肆拾捌元部分（即其中六分之ㄧ）由原
告負擔。
    事  實  及  理  由
甲、程序方面：
一、按當事人得以合意定第一審管轄法院。但以關於由一定法律
    關係而生之訴訟為限。前項合意，應以文書證之，民事訴訟
    法第24條定有明文。本件依兩造所簽之委任保證發行商業本
    票約定書第10條約定，兩造合意以原告總行所在地之地方法
    院為第一審管轄法院，而原告總行位於「臺北市○○○路 ○
    段38號」，屬本院管轄範圍，故原告向本院提起本件清償借
    款之訴，核與首揭規定，尚無不合，本院就本件清償借款之
    訴自有管轄權，合先敘明。
二、當事人受破產之宣告者，關於破產財團之訴訟程序，在依破
    產法有承受訴訟人或破產程序終結以前當然停止，民事訴訟
    法第174條定有明文。又破產程序終結後，破產管理人對於
    破產財團之權限當然消滅，破產人因破產之宣告所喪失之財
    產管理權亦即回復，此有最高法院40年台上字第788號判例
    意旨可參。查本件被告侯西峰之破產管理人詹順貴律師雖曾
    於民國98年8月4日具狀聲明承受訴訟，惟被告侯西峰經臺灣
    高雄地方法院以92年度破字第22號民事裁定宣告破產後，業
    經以92年度執破字第7號就破產管理人所為之分配表為認可
    ，及就該件破產程序為終結之裁定，依前開說明，被告侯西
    峰之破產管理人即詹順貴律師對於破產財團之權限應已消滅
    ，被告侯西峰即已恢復其財產管理權，是本件仍應由被告侯
    西峰為訴訟之當事人，就詹順貴律師以其為侯西峰破產管理
    人聲明承受訴訟部分，自不應准許之，合先敘明。
三、本件被告未於言詞辯論期日到場，核無民事訴訟法第386 條
    各款所列情形，應依原告之聲請，由其一造辯論而為判決。
乙、實體方面：
一、原告起訴主張：被告三功投資股份有限公司（下稱三功投資
    公司）邀同其餘被告為連帶保證人，於民國 87年10月1日向
    訴外人中央票券金融股份有限公司（下稱中央票券公司）簽
    訂委任保證發行商業本票約定書，委由中央票券公司自87年
    10月7日起至88年10月6日止，在新台幣（下同）250,000,00
    0 元之額度內循環保證被告三功投資公司簽發之商業本票，
    並約定被告三功投資公司應於票載到期日前將應負支票款存
    入指定銀行以備兌付，如有遲延而由訴外人中央票券公司墊
    款時，應於接到通知時，不問何種情形，被告三功投資公司
    願意立即清償墊付之票款，並自墊款日起至清償日止，就墊
    付之票款按墊付當日中央票券買入票券最高利率計付遲延利
    息，逾期清償在 6個月以內者，按上開利率10%，超過6個月
    者，超過部分按上開利率 20%計付違約金。嗣訴外人中央票
    券公司於 92年7月10日變更名稱為華南票券金融股份有限公
    司，並與原告合併，原告為存續公司。因原告持有被告三功
    投資公司所簽發如附表所示之商業本票 9紙，詎經原告屆期
    提示後，未獲被告三功投資公司付款，迭經原告催討仍未清
    償，至今仍積欠原告本金 239,301,916元及訴之聲明所示之
    利息、違約金未清償。被告侯西峰、丙○○、漢臺興業股份
    有限公司、漢國實業股份有限公司、學宇股有限公司（原名
    ：漢陽建設股份有限公司）為連帶保證人，依法應負連帶清
    償責任，為此爰依委任及連帶保證契約提起本件訴訟等語，
    並聲明：被告應連帶給付原告新台幣貳億參仟玖佰參拾萬壹
    仟玖佰壹拾陸元，及如附表所示之利息及違約金。
二、本件被告侯西峰雖未到庭，惟具狀抗辯以：被告侯西峰經臺
    灣高雄地方法院以92年度破字第22號民事裁定宣告破產，並
    經以92年度執破字第7號就破產管理人所為之分配表為認可
    後，已就該件破產程序為終結之裁定，雖被告侯西峰對原告
    負有保證債務，惟其已經受破產之宣告，且破產程序已經終
    結，原告就其對被告三功投資公司之債權已獲分配98,873
    元，依破產法第149條破產債權人依調協或破產程序已受清
    償者，其債權未能受清償之部分，請求權視為消滅之規定，
    原告對侯西峰之請求權視為消滅，自不得為本案之請求等語
    。
三、本件原告主張之事實，已據其提出與所述相符之委任保證發
    行商業本票約定書、商業本票、退票理由單為證，而被告三
    功投資公司、丙○○、漢臺興業股份有限公司、漢國實業股
    份有限公司、學宇股有限公司已於相當時期受合法之通知，
    而於言詞辯論期日不到場，亦未提出準備書狀爭執，依民事
    訴訟法第280條第3項之規定，應視同自認，自堪認原告主張
    被告三功投資公司、丙○○、漢臺興業股份有限公司、漢國
    實業股份有限公司、學宇股有限公司就被告三功投資公司對
    原告應負連帶清償責任為有據。另關於被告侯西峰部分，其
    固不爭執有為前開債務之連帶保證人及有前述款項尚未清償
    等事實，惟以前詞置辯，而按破產債權人依調協或破產程序
    已受清償者，其債權未能受清償之部分，請求權視為消滅，
    破產法第149條定有明文，查本件被告侯西峰經受臺灣高雄
    地方法院以92年度破字第22號民事裁定為破產宣告後，原告
    確曾於該破產程序中申報債權並部份獲償98,873元，現今該
    破產程序復復經以臺灣高雄地方法院92年度執破字第7號民
    事裁定終結之，有各該裁定書及臺灣高雄地方法院民事執行
    處函、公告、破產財團分配表、匯款申請書影本等件在卷可
    參，依前揭規定意旨，本件原告對被告侯西峰之請求權即已
    消滅，是原告仍請求被告侯西峰須與其餘被告就前述款項負
    連帶清償之部分，即無理由，應予駁回。
四、從而，原告依委任契約及連帶保證契約之法律關係，請求被
    告三功投資公司、丙○○、漢臺興業股份有限公司、漢國實
    業股份有限公司、學宇股有限公司連帶給付如主文所示之金
    額、利息及違約金，為有理由，應予准許。至於原告請求被
    告侯西峰亦如數連帶給付部分，則無理由，應予駁回。
五、訴訟費用負擔之依據：民事訴訟法第79條。
中    華    民    國    98    年    8     月    28    日
                  民事第六庭    法  官  林麗真
以上正本係照原本作成
如對本判決上訴，須於判決送達後20日內向本院提出上訴狀
中    華    民    國    98    年    8     月    28    日
                                書記官  黃士元


司法院資訊處製作；財團法人民間司法改革基金會備份。
